【裁判字號】    90,財抗,2
【裁判日期】    900529
【裁判案由】    違反臺灣省內菸酒專賣暫行條例
【裁判全文】
臺灣高等法院臺南分院刑事裁定                     九十年度財抗字第二號   Ｇ
      抗  告  人
      即受處分人  甲  ○  ○
右列抗告人因違反臺灣省內菸酒專賣暫行條例案件，不服臺灣臺南地方法院中華民國
九十年四月二十五日裁定（九十年度財專字第十三號），提起抗告，本院裁定如左：
      主      文
原裁定撤銷，發回臺灣臺南地方法院。
      理      由
一、按未貼專賣憑證之菸類及酒類，不得販賣、持有或轉讓，違反上述規定者，處以
    查獲物查獲時現值三倍以下罰鍰，並將查獲之菸酒，菸酒之商標包裝紙或其他憑
    證沒入之，臺灣省內菸酒專賣暫行條例第三十條第一項、第三十九條第五款、第
    四十條第一款、第四款，固定有明文。
二、經查原審以抗告人即受處分人於民國（下同）八十八年九月二十二日下午十五時
    許，在臺南縣永康市○○街三五三巷四號，持有Mild seven牌洋菸（疑似偽洋菸
    ）五千七百包及、Mild seven牌洋菸（疑似偽洋菸）二十包，現值新臺幣（下同
    ）二十二萬八千八百元之未貼專賣憑證之菸類，經臺南市警察局於上揭時地查獲
    ，並移由臺灣省菸酒公賣局臺南分局移送處罰等情，已據抗告人於警訊中坦承不
    諱，並有臺灣臺南地方法院檢察署八十八年度偵字第一一六０號檢察官不起訴處
    分書、臺灣高等法院臺南分院檢察署九十年度議字第一七一號處分書、查緝機關
    移送書、偵訊筆錄、及扣押物品表各乙份附卷足稽，而認抗告人有違反上開條例
    事證明確，為此適用上開條例之規定，裁定對抗告人處罰鍰二十二萬八千八百元
    ，並將查獲之上開Mild seven牌洋菸（疑似偽洋菸）五千七百包及Mild seven牌
    洋菸（疑似偽洋菸）二十包均宣告沒入，固非無見。
三、抗告人抗告意旨略以：查獲之Mild seven牌洋菸（疑似偽洋菸）共五千七百二十
    包，除標示「MILD SEVEN」商標外，尚有英文名牌「JT JAPAN TOBACCO
    INO.TOKYO,JAPAN」公司、條碼、原產地之標示「Made In Japan」及「虛偽之公
    賣局專賣憑證」，查緝機關及原審認定係「未貼專賣憑證之菸類（疑似偽洋菸）
    」，顯與事實有違；又查獲之上開洋菸，無論從盒裝或每小包之外觀包裝觀察，
    均難以辨識真品與偽品之差別，且就洋菸上所標示之「公賣局專賣憑證」以觀，
    連專辦查緝之專業人員尚無法辨其真假，抗告人無法區別，亦屬合理。按「人民
    違反法律上之義務而應受行政罰之行為，法律無特別規定時，雖不以出於故意為
    必要，仍須以過失為其責任條件」，此有大法官釋字第二七五號解釋足參，綜上
    抗告人就本件應無故意或過失可言，原審仍對抗告人處以罰鍰，顯有違誤等語。
    經查查獲之上開洋菸外包裝所標示之「公賣局專賣憑證」，苟真無法從外觀明顯
    分辨其虛假，即與抗告人有無故意過失之認定有關；又倘抗告人就上開違反行政
    法無故意或過失可言，自無對其處以行政罰之法律依據，乃原裁定就此未詳予調
    查說明認定，即遽予科罰，自尚有可議。本件抗告為有理由，應由本院將原裁定
    予以撤銷，發回原審法院另為適法之處理，以昭折服。
四、據上論斷，應依刑事訴訟法第四百十三條，裁定如主文。
中    華    民    國      九十      年      五      月       廿九       日
                                  臺灣高等法院臺南分院刑事第二庭
                                      審判長法官  游    明    仁
                                            法官  蘇    重    信
                                            法官  林    永    茂
右正本證明與原本無異。
不得再抗告。
                                      法院書記官  楊    清    旺
中    華    民    國      九十      年      六      月          一      日


司法院資訊處製作；財團法人民間司法改革基金會備份。
